臺灣臺南地方法院民事裁定　　　　　 　96年度財管字第109號
聲　請　人　第一商業銀行股份有限公司
法定代理人　甲○○
上列聲請人聲請為被繼承人乙○○選任遺產管理人事件，本院裁
定如下：
    主      文
選任財政部國有財產局臺灣南區辦事處臺南分處為被繼承人乙○
○（男，民國○○年○月○日生，身分證統一編號：Ｚ0000
00000號）之遺產管理人。
聲請程序費用新臺幣壹仟元由被繼承人乙○○之遺產負擔。
    理      由
一、本件聲請意旨略以：被繼承人乙○○（男，15年10月4日，
    身分證統一編號：Ｚ000000000號）前向聲請人借款，並提供
    其坐落於臺南市○○區○○段1150-1、1150-76、1150-79、
    1150-93號地號等4筆土地設定抵押權予聲請人，詎料該借款
    嗣後未如期清償，嗣被繼承人於94年10月23日死亡，被繼承
    人之法定繼承人均已拋棄繼承，迄今亦無親屬會議為其選定
    遺產管理人，致影響聲請人債權之行使，故聲請選任財政部
    國有財產局臺灣南區辦事處臺南分處為被繼承人乙○○之遺
    產管理人等語。
二、按繼承人均拋棄其繼承權者，準用關於無人承認繼承之規定
    ，民法第1176條第6項定有明文。又繼承開始時，繼承人之
    有無不明，而不能依民法第1177條選定遺產管理人時，得由
    利害關係人聲請法院選任之，民法第1178條第2項亦定有明
    文。是揆諸前揭規定意旨，於繼承人皆拋棄其繼承權，無人
    繼承時，亦應許利害關係人聲請法院選任遺產管理人，俾為
    遺產之處置。
三、經查：聲請人上開主張，業據提出被繼承人之除戶謄本、本
    院92年度執字第11208號債權憑證影本、土地登記謄本、本
    院慧家喜94年度繼字第1881、1938、1950、2015號及95年度
    繼字第150號函影本、被繼承人之繼承系統表、全體繼承人
    之戶籍謄本影本為證，復經本院依職權調取本院前揭卷核閱
    無誤，是堪信其主張為真實。次查被繼承人之繼承人均已聲
    明拋棄繼承權，而聲請人為被繼承人之債權人，其以利害關
    係人身分聲請選任被繼承人之遺產管理人，自屬合法，應予
    准許。
四、按公示催告期限屆滿，無繼承人承認繼承時，其遺產於清償
    債權，並交付遺贈物後，如有剩餘，歸屬國庫，又按非公用
    國有財產以財政部國有財產局為管理機關。民法第1185條、
    國有財產法第12條分別定有明文。查本件被繼承人乙○○之
    繼承人均已拋棄繼承權，足見渠等對被繼承人遺產之處置已
    漠不關心，而被繼承人之遺產，倘無人承認繼承時，於清償
    債權，交付遺贈物後，將歸屬國庫，故為使遺產之處置順利
    進行，並考量遺產管理之專業性與公平性，本院認選任財政
    部國有財產局臺灣南區辦事處臺南分處為被繼承人乙○○之
    遺產管理人為適當。
五、依非訟事件法第157條，裁定如主文。
中　　華　　民　　國　　96　　年　　10　　月　　24　　日
   　　　      　　　家事法庭法　官   楊佳祥
以上正本證明與原本無異。
如對本裁定抗告須於裁定送達後10日內向本院提出抗告狀，並應
繳納抗告費新臺幣1000元。
中　　華　　民　　國　　96　　年　　10　　月　　24　　日
　 　　　　　　　　　　　　　書記官   葉芳如
